臺灣高等法院臺中分院民事裁定　　　　　 96年度抗字第218號
抗　告　人　　乙○○
相　對　人　　甲○○
上列當事人間聲請發還擔保金事件，抗告人對於中華民國96年3
月23日臺灣彰化地方法院96年度聲字第152號所為裁定提起抗告
，本院裁定如下：
    主  文
原裁定廢棄。
相對人在原法院之聲請駁回。
聲請及抗告費用均由相對人負擔。
    理  由
一、抗告意旨略以：兩造間假扣押事件之本案訴訟，業經原法院
    以93年度重訴字第127號、本院94年度重上字第129號及最高
    法院95年度台上字第1999號判決相對人敗訴確定，相對人依
    前開判決應負擔之訴訟費用新台幣（下同）12萬元尚未給付
    抗告人，自不能認供擔保之原因已消滅而返還擔保金，爰提
    起抗告，請求廢棄原裁定等語。
二、按訴訟終結後，供擔保人證明已定20日以上之期間，催告受
    擔保利益人行使權利而未行使，法院應依供擔保人之聲請，
    以裁定命返還其提存物，民事訴訟法第104條第1項第3款定
    有明文。而因假處分或假扣押所供之擔保，係為擔保受擔保
    利益人因不當假處分或假扣押所受損害而設，前開保全程序
    之擔保，依同法第106條準用前開規定，所謂訴訟終結，應
    係指保全程序之終結，要與保全程序所保全請求之本案訴訟
    終結無涉，又保全程序始於保全裁定之取得，迄於保全程序
    之執行，是保全程序之終結，即應包括保全裁定之撤銷及執
    行程序之終結。倘執行法院已依聲請或依職權依假處分或假
    扣押裁定實施假處分或假扣押之執行，則在執行法院撤銷其
    執行程序前，受擔保利益人所受損害仍可能繼續發生，損害
    額既未確定，自無強令其行使權利之理。故在假處分或假扣
    押所供之擔保，供擔保人依民事訴訟法第106條準用同法第
    104條第1項第3款規定，聲請以裁定命返還其擔保金之場合
    ，必待假處分或假扣押之執行程序已撤銷，始得謂與民事訴
    訟法第104條第1項第3款所定之「訴訟終結」相當。（最高
    法院85年度台抗字第645號、87年度台抗字第234號裁定意旨
    ；臺灣高等法院暨所屬法院95年12月13日法律座談會研討結
    果可資參照）。
三、經查，相對人因兩造間假扣押事件，前曾依原法院93年度全
    字第11號假扣押裁定提供80萬元為擔保金，並以原法院94年
    度存字第55號提存事件提存在案，嗣兩造間第三人異議之訴
    之本案訴訟終結後，相對人乃於民國（下同）96年1月12日
    撰發存證信函定21日之期間催告抗告人行使權利，前開存證
    信函業於96年1月30日寄達抗告人，有相對人提出之原法院9
    4年度存字第55號提存書、國庫存款收款書、存證信函及掛
    號郵件收件回執等影本附原審卷可稽。而相對人催告抗告人
    於收受後21日內行使權利之存證信函，抗告人固於96年1月
    30日收受，惟供擔保人於訴訟終結後定20日以上期間之催告
    ，既屬法定要件之一，則催告必須在訴訟終結之後，否則不
    生催告之效力，查兩造間第三人異議之訴事件判決相對人敗
    訴確定後，抗告人乃聲請撤銷原法院93年度全字第11號假扣
    押裁定，經原法院以96年度全聲字第1號撤銷前開假扣押裁
    定，並於96年1月23日確定在案，抗告人復執該撤銷假扣押
    裁定向原執行法院聲請撤銷該假扣押執行程序，經原執行法
    院於96年4月間撤銷假扣押執行程序，有本院依職權調閱之
    原執行法院94年度執全字第46號假扣押事件執行卷可參，足
    徵相對人催告抗告人行使權利時，兩造間保全程序尚未終結
    ，尚不符民事訴訟法第104條第1項第3款所定之「訴訟終結
    」要件，相對人所為之催告即不能認為合法，揆諸前揭說明
    ，法院准許假扣押裁定所定之擔保既係備供受擔保利益人因
    假扣押所受損害之賠償，在假扣押之執行程序經撤銷前，抗
    告人所受損害仍可能繼續發生，損害額既尚未確定，自難強
    令其依相對人之催告行使權利，是原裁定未查明前開假扣押
    裁定之撤銷情形，遽認訴訟已終結而依民事訴訟法第104條
    第1項第3款規定准許發還擔保金，尚嫌速斷。抗告意旨雖未
    就此為指摘，惟原裁定既有如上違誤，抗告意旨求予廢棄，
    仍應認為有理由，應由本院將原裁定廢棄，另為主文第二項
    所示之裁定，爰裁定如主文。
四、據上論結，本件抗告為有理由，依民事訴訟法第492條，裁
    定如主文。
中　　華　　民　　國　　96　　年　　5 　　月　　21　　日
                  民事第二庭    審判長法　官　童有德
                                      法　官  蔡秉宸
                                      法　官  翁芳靜
以上正本係照原本作成。
不得再抗告。
            　　　　　　　　　　　　　書記官　許美惠
中　　華　　民　　國　　96　　年　　5 　　月　　22　　日
                                                      Ｃ
